【裁判字號】    98,簡,18
【裁判日期】    980721
【裁判案由】    給付票款
【裁判全文】
臺灣臺中地方法院民事判決  98年度簡字第18號
原      告  合作金庫商業銀行股份有限公司
法定代理人  丙○○
訴訟代理人  乙○○
            甲○○
            丁○○
被      告  允和實業有限公司
法定代理人  戊○○
訴訟代理人  王世勳  律師
上當事人間給付票款事件，本院於98年7月8日言詞辯論終結，判
決如下：
    主      文
被告應給付原告新台幣壹佰零玖萬零陸佰元，及其中新台幣肆拾
伍萬貳仟元自民國九十七年十二月二十五日，另新台幣陸拾參萬
捌仟陸佰元自民國九十八年一月十日起，均至清償日止，按年息
百分之六計算之利息。
訴訟費用新台幣壹萬壹仟捌佰玖拾元由被告負擔。
本判決得假執行。
    事實及理由
壹、兩造之聲明：
  一、原告：(一)如主文所示。(二)訴訟費用由被告負擔。
  二、被告：(一)原告之訴駁回。(二)訴訟費用由原告負擔。
貳、原告起訴主張：原告持有被告所簽發，發票日民國97年12月
    25 日，付款人三信商業銀行西屯分行，面額新台幣（下同
    ）452, 000元，及發票日98年1月10日，付款人三信商業銀
    行西屯分行，面額638,600元支票兩張，經原告分別於97年
    12月25日、98年1月10提示均因存款不足而未獲付款，爰依
    票據請求權請求判決如聲明所示。
參、被告則以：被告公司將系爭之支票借予訴外人廖國龍、林美
    嫣夫妻，持以向原告辦理票貼，嗣廖國龍、林美嫣向被告公
    司表示「已經以『宏太興業有限公司（下稱宏太公司）』之
    名義與原告成立協議，由宏太公司承擔附表所示之支票債務
    ，並按月分期償還，並於98年5月13日已清償其中之新台幣
    （下同）140,000元，故附表所示之支票債務，當然移轉由
    宏太公司承擔，而被告公司則脫離債務關係；且宏太公司向
    原告借款之金額為1,600,000元，副擔保之票據已兌現者達
    900,000元，本件票據債權僅餘1,600,000元扣除900,00 0
    元之餘額等語，資為抗辯。
肆、經查：
  一、本件原告主張持有被告所簽發之系爭支票，經於提示日提
      示不獲付款之事實，業據原告提出支票及退票理由單為證
      ，並為被告所不爭執，自可信為真實。
  二、被告主張本件支票之債務業經宏太公司承擔，並舉證人即
      宏太公司之負責人林美嫣及合作金庫存款憑條為證，惟證
      人明確證稱：「沒有（指原告與宏太公司協商債務清償事
      宜時，並未提到本件兩張支票由宏太公司，不向票據債務
      人請求履行）」等語（本院卷第38、39頁），至於被告所
      提出之存款憑條，亦無法證明確有債務承擔之事，此部分
      被告之主張，尚非可採。
  三、按在票據上簽名者，依票上所載之文義負責；發票人應照
      支票文義擔保支票之支付。又執票人向支票債務人行使追
      索權時，得請求自為付款提示日起之利息，如無約定利率
      者，依年利六釐計算，票據法第5條第1項、第126條、第
      133條分別定有明文。再票據債務人不得以自己與發票人
      或執票人前手間所存在之抗辯事由對抗執票人，票據法第
      13 條本文定有明文。票據債務人以其自己與執票人間所
      存抗辯之事由對抗執票人，固為法之所許，然票據債務人
      以他人與執票人間所存抗辯之事由對抗執票人，於法不能
      謂為有據（47年台上字第1261號判例），本件雖另主張宏
      太公司向原告借款1, 600,000元，已有900,000元之擔保
      客票業已兌現，原告可請求之金額僅餘1,600,000元扣除
      900,000元之餘額云云，係以他人（即宏太公司）與執票
      人間事由對抗執票人，自非法之所許。
  四、從而，原告本於票據法律關係，請求被告應給付原告1,09
      0,600元，及其中452,000元自97年12月25日，另638,600
      元自98年1月10日起，均至清償日止，按年息6%計算之利
      息，為有理由，應予准許。
  五、本件訴訟費用額確定原告所繳納之第一審裁判費11,890元
      ，由敗訴之被告負擔。
  六、本件為本於票據有所請求而涉訟之簡易訴訟所為被告敗訴
      之判決，應依民事訴訟法第389條第1項第3款之規定，依
      職權宣告假執行
四、結論：原告之訴為有理由，依民事訴訟法第78條、第389 條
    第1項第3款，判決如主文。
中    華    民    國    98    年    7     月    21    日
                  民事第四庭    法  官  王銘
正本係照原本作成。
如對本判決上訴，須於判決送達後20日內向本院提出上訴狀。
中    華    民    國    98    年    7     月    21    日
                                書記官  廖春玉


司法院資訊處製作；財團法人民間司法改革基金會備份。
